臺灣士林地方法院刑事判決　　　　　　　 95年度訴字第617號
公　訴　人　臺灣士林地方法院檢察署檢察官
被　　　告　戊○○
　　　　　　　　　　（另案於台灣台北監獄執行中）
指定辯護人　本院公設辯護人甲○○
上列被告因違反槍砲彈藥刀械管制條例案件，經檢察官提起公訴
（95年度偵緝字第495 號），本院判決如下：
    主  文
戊○○未經許可，持有可發射子彈具有殺傷力之槍枝，累犯，處
有期徒刑參年參月，併科罰金新臺幣伍萬元，罰金如易服勞役，
以新臺幣貳仟元折算壹日。扣案仿貝瑞塔改造手槍壹枝（槍枝管
制編號：0000000000號，含彈匣壹個）沒收。
    事  實
一、戊○○曾於民國（下同）91年間因賭博案件，經臺灣臺北地
    方法院以91年度易字第1659號判決處有期徒刑6 月確定，於
    93 年10 月12日執行完畢，仍不知悔改，明知未經許可，不
    得持有具有殺傷力之改造槍枝及子彈，竟於94年10月6 日上
    午5時 許，在臺北縣三重市河堤旁靠近重陽橋附近，見他人
    械鬥後將槍、彈棄置一旁離去，即上前撿拾他人棄置具有殺
    傷力之仿貝瑞塔改造手槍乙枝（槍枝管制編號：0000000000
    號，含彈匣乙個）、直徑9.0mm 金屬彈頭之土造子彈4 顆後
    ，將之置於懸掛車牌號碼LQ7-376 號車牌之贓車內，嗣於當
    日上午5 時20分許，騎乘上開機車行經臺北市大同區○○○
    路與延平北路口處，為警當場臨檢查獲所騎乘上開贓車（所
    涉竊盜部分另案審理），並扣得上開槍、彈，始知上情。
二、案經臺北市政府警察局大同分局報告台灣士林地方法院檢察
    署檢察官偵查起訴。
    理  由
一、按被告以外之人於審判外之言詞或書面陳述，除法律有規定
    者外，不得作為證據；又被告以外之人於審判外之陳述，雖
    不符合同法第159條之1至第159條之4之規定，但經當事人於
    審判程序同意作為證據，法院審酌該言詞陳述或書面陳述作
    成時之情況，認為適當者，亦得為證據。當事人、代理人或
    辯護人於法院調查證據時，知有第159條第1項不得為證據之
    情形，而未於言詞辯論終結前聲明異議者，視為有前項之同
    意，刑事訴訟法第159 條第1 項及第159 條之5 分別定有明
    文。查本判決下列所引用之各該被告以外之人於審判外之陳
    述（包含書面陳述），雖屬傳聞證據，惟當事人於本院準備
    程序及審判期日中均表示同意作為證據方法而不予爭執，且
    迄至言詞辯論終結前亦未再聲明異議，本院審酌上開證據資
    料製作時之情況，尚無違法不當及證明力明顯過低之瑕疵，
    亦認為以之作為證據應屬適當，故揆諸前開規定，爰逕依刑
    事訴訟法第159 條之5 規定，認前揭證據資料均有證據能力
    ，先予敘明。
二、訊據被告戊○○對於上開時、地拾獲他人棄置之上開手槍、
    子彈，並無故持有之事實坦承不諱，復有扣案手槍（含彈匣
    一個）及子彈可證，且上開手槍、子彈經送鑑定結果，認送
    鑑手槍（槍枝管制編號：0000000000號），係由仿BERETTA
    廠84型半自動手槍製造之玩具手槍換裝土造金屬槍管及土造
    金屬槍機而成之改造手槍，機械性能良好，可擊發適用子彈
    ，認具殺傷力，送鑑子彈4 顆，認均係具直徑約9. 0mm金屬
    彈頭之土造子彈，經採樣1 顆試射，可擊發，認具殺傷力，
    此有內政部警政署刑事警察局94年10月14日刑鑑字第094015
    3325號槍鑑定書一份附卷可稽；而本院函請上開鑑定單位就
    扣案子彈未試射部分均加以試射鑑定，該局函覆：餘未試射
    子彈3 顆，經實際試射，均可擊發，認具殺傷力，此亦有該
    局96年1 月10日刑鑑字第0960000130號函一份卷可佐，因認
    上開手槍、子彈均具有殺傷力無訛。足徵被告對於無故持有
    具殺傷力手槍、子彈之自白與事實相符，本案事證明確，被
    告之犯行洵堪認定，應依法論科。
三、按被告行為後，94年2月2日修正公布之刑法已於95年7月1日
    生效施行，其中第2條第1項「行為後法律有變更者，適用行
    為時之法律。但行為後之法律有利於行為人者，適用最有利
    於行為人之法律」之規定，係規範行為後法律變更所生新、
    舊法律比較適用之準據法，並非刑法實體法律，自不生行為
    後法律變更之比較適用問題，故刑法修正施行後，應適用該
    修正後之第2條第1項之規定，依「從舊、從輕」之原則比較
    新、舊法律之適用。查槍砲彈藥刀械管制條例第8 條第4 項
    之罪，法定刑應併科新臺幣700 萬元以下罰金，同條例第12
    條第4 項之罪，法定刑應併科新臺幣300 萬元以下罰金，依
    被告行為時之修正前刑法第33條第5 款規定：「主刑之種類
    如左：五、罰金：一元（指銀元）以上。」，惟被告行為後
    施行之新法第33條第5 款規定：「主刑之種類如下：五、罰
    金：新臺幣1 千元以上，以百元計算之。」，經比較修正前
    後關於科處罰金刑之最低刑度規定，自應以被告行為時之修
    正前法律較有利於被告，故依修正後刑法第2 條第1 項前段
    規定，應適用修正前之刑法相關規定對被告較有利。
四、論罪科刑：
  (一)核被告持有具殺傷力之仿貝瑞塔改造手槍乙枝（槍枝管制編
    號：0000000000號，含彈匣乙個）之所為，係犯槍砲彈藥刀
    械管制條例第8 條第4 項之未經許可持有可發射子彈具有殺
    傷力之槍枝罪；其持有直徑9.0mm 金屬彈頭之土造子彈4 顆
    之所為，係犯同條例第12條第4 項未經許可持有子彈罪（起
    訴書事實欄已記載被告持有上開子彈之犯行，故此部分業經
    起訴，惟論罪法條漏載起訴法條，應予補充，附此敘明）。
    被告以一持有行為同時觸犯上開未經許可持有可發射子彈具
    有殺傷力之槍枝罪及未經許可持有子彈罪等2 罪名，為想像
    競合犯，應依刑法第55條規定，從一重之未經許可持有可發
    射子彈具有殺傷力之槍枝罪處斷。被告有如事實欄所載前科
    執行情形，此有台灣高等法院被告前案紀錄表1 份在卷可憑
    ，其於前案有期徒刑執行完畢後，故意再犯有期徒刑以上之
    本罪，為累犯，應依刑法第47條第1 項之規定加重其刑（因
    被告為故意犯，故不論依修正前之刑法第47條，或修正後之
    刑法第47條第1 項之規定，均構成累犯，對被告而言亦無有
    利或不利之情形，故毋庸比較而逕行適用修正後之相關規定
    ）。
　(二)至被告辯稱：伊是在被警察臨檢時，主動向警察說伊身上有
    一把槍，且自行將槍取出，並非被警察查獲的，應符合自首
    規定云云，辯護人並為被告辯稱：依員警製作之偵查報告書
    記載，被告是在同意員警檢視其身上物品時，「主動」將扣
    案槍、彈交由員警查獲，以此用語觀之，被告應係符合自首
    規定云云。惟查：證人即查獲及製作偵查報告書之台北市政
    府警察局保安大隊第一中隊小隊長乙○○於本院訊問時證述
    ：當時依法實施路檢，那時人車稀少，被告行駛中未開大燈
    ，騎車速度又慢，認形跡可疑，可能喝酒，所以攔檢，被告
    被攔下時眼神閃爍，不敢正視渠等，身體明顯在發抖，渠等
    目視就可以發現，所以渠等直覺認為被告可疑，請被告將攜
    帶之包包拉鍊打開，用手電筒照，才發現扣案槍枝，渠等請
    被告拿出，他才拿出，包包一拉開就可以看到槍，不用再翻
    。在攔下被告時，被告並未主動告知身上有槍枝，偵查報告
    書上記載所謂之「主動」，是指請被告自己拿出來，也就是
    本案查獲之經過是渠等先發現扣案槍、彈，並非被告主動告
    知及交出等語（見本院95年8 月22日訊問筆錄第1 至3 頁）
    ，另名共同查獲之員警即證人丁○○於本院審理時證述：被
    告機車沒有開大燈，渠等就攔停他，他很緊張，在發抖，渠
    等就要求看他的包包，看到疑似手槍槍柄，就叫他拿出來，
    記憶中槍枝是被告自己由包包中拿出來的，印象中被告在拿
    出槍枝之前並沒有說他包包內有一把槍；且渠等當時看被告
    之反應，直覺懷疑他包包內是否藏有非法東西等語（見本院
    96 年5月22日審判筆錄第4 至5 頁），另一名查獲之員警即
    證人丙○○證述：不記得當天是誰攔停被告，亦不記得是誰
    先與被告對話，被告被攔下後，因為很緊張，又帶著一個包
    包，所以合理懷疑他包包裡是否有違禁品，當時有請被告打
    開包包，印象中被告在打開包包時沒有提到他這裡有槍等語
    （見同上審判筆錄第6 至7 頁）甚詳，雖被告又稱：當時只
    有一個警察站在伊正前面，其餘的警察站在伊後面，伊把槍
    拿出來時，後面那些警察都還沒有過來，而乙○○員警並非
    站在伊前面的那位警察云云，經其當庭指認丁○○警員即為
    其所指對之自首之警員時，丁○○警員再次證述：印象中被
    告並沒有跟伊說他持有槍枝等語明確（見同上審判筆錄第8
    頁），而員警依法執行職務，且與被告原不相識，亦無怨恨
    仇隙，當無設詞故意對被告為不利證述之必要，證詞應為可
    採，而被告所辯與事實不符，不足採信，被告所為自不構成
    自首。
  (三)爰審酌被告犯罪之動機、手段、擁槍自重而嚴重影響社會治
    安，本應予重處，然念其犯後坦承犯行，表示悔悟等一切情
    狀，量處如主文所示之刑，並就罰金部分依修正後刑法第42
    條第3 項規定，諭知易服勞役之折算標準（查被告行為時之
    修正前刑法第42條第2 項前段規定：「易服勞役以1 元（指
    銀元）以上3 元以下折算1 日。」，該規定之數額，並依被
    告行為時之罰金罰鍰提高標準條例第2 條前段之規定，將其
    原定數額提高為100 倍折算1 日，即依被告行為時之法律，
    其易服勞役之折算標準，應以銀元100 元（即新臺幣300 元
    ）以上300 元（即新臺幣900 元）以下折算1 日，惟被告行
    為後施行之新法第42條第3 項前段規定：「易服勞役以新台
    幣1000元、2000元或3000元折算1 日。」，經比較修正前後
    之易服勞役折算標準之規定，自應以修正後之法律較有利於
    被告）。
  (四)扣案仿貝瑞塔改造手槍壹枝（槍枝管制編號：0000000000號
    ，含彈匣一個），因屬違禁物，應依刑法第38條第1 項第1
    款之規定宣告沒收；至於上開業經試射之直徑9.0mm 金屬彈
    頭之土造子彈4 顆，因試射後之子彈已不具有子彈之完整結
    構，且已失去其效能，而不具殺傷力，所遺留之彈頭及彈殼
    ，非屬違禁物，又非被告所有供犯罪所用之物，爰不併予宣
    告沒收，附此敘明。
據上論斷，應依刑事訴訟法第299 條第1 項前段，槍砲彈藥刀械
管制條例第8 條第4 項、第12條第4 項，刑法第2 條、第11條前
段、第55條、第47條第1 項、第42條第3 項、第38條第1 項第1
款，判決如主文。
本案經檢察官方祥鴻到庭執行職務。
中　　華　　民　　國　　96　　年　　6 　　月　　5     日
                  刑事第五庭審判長法  官  周政達
         　　                     法  官  汪梅芬
         　　                     法  官  楊迺伶
以上正本證明與原本無異。
如不服本判決，應於判決送達後10日內，向本院提出上訴狀。
                                  書記官  陳淑琪
中　　華　　民　　國　　96　　年　　6 　　月　　5     日
附錄本案論罪科刑法條全文：
槍砲彈藥刀械管制條例第8條
未經許可，製造、販賣或運輸鋼筆槍、瓦斯槍、麻醉槍、獵槍、
空氣槍或第4 條第1 項第1 款所定其他可發射金屬或子彈具有殺
傷力之各式槍砲者，處無期徒刑或5 年以上有期徒刑，併科新臺
幣1 千萬元以下罰金。
未經許可，轉讓、出租或出借前項所列槍枝者，處 5 年以上有期
徒刑，併科新臺幣 1 千萬元以下罰金。
意圖供自己或他人犯罪之用，而犯前二項之罪者，處無期徒刑或
 7 年以上有期徒刑，併科新臺幣 1 千萬元以下罰金。
未經許可，持有、寄藏或意圖販賣而陳列第 1 項所列槍枝者，處
 3 年以上10年以下有期徒刑，併科新臺幣700 萬元以下罰金。
第 1 項至第 3 項之未遂犯罰之。
槍砲彈藥刀械管制條例第12條
未經許可，製造、販賣或運輸子彈者，處 1 年以上 7 年以下有
期徒刑，併科新台幣 500 萬元以下罰金。
未經許可，轉讓、出租或出借子彈者，處 6 月以上 5 年以下有
期徒刑，併科新台幣 300 萬元以下罰金。
意圖供自己或他人犯罪之用，而犯前二項之罪者，處 3 年以上
10 年以下有期徒刑，併科新台幣 700 萬元以下罰金。
未經許可，持有、寄藏或意圖販賣而陳列子彈者，處 5 年以下有
期徒刑，併科新台幣 300 萬元以下罰金。
第 1 項至第 3 項之未遂犯罰之。
